【裁判字號】    99,台聲,533
【裁判日期】    990519
【裁判案由】    遷讓房屋
【裁判全文】
最高法院民事裁定              九十九年度台聲字第五三三號
聲  請  人  甲○○
            乙○○
共      同
訴訟代理人  謝志嘉律師
            俞建界律師
上列聲請人因與相對人花蓮縣花蓮市公所間請求遷讓房屋事件，
對於中華民國九十九年一月二十一日本院裁定（九十九年度台上
字第一二七號），聲請再審，本院裁定如下：
    主  文
聲請駁回。
聲請訴訟費用由聲請人負擔。
    理  由
本件聲請人以本院九十九年度台上字第一二七號裁定（下稱原確
定裁定）有民事訴訟法第四百九十六條第一項第一款、第二款、
第十三款規定之情形，對之聲請再審，無非以：本件依兩造所不
爭經聲請人簽具之切結書及前台灣省政府六十七年府建四字第六
六四一四號函（下稱六十七年省府函）暨拆遷計畫書所載，足徵
聲請人繳納之「工程成本費」，即係相對人按月徵收之使用費，
與使用系爭房屋顯「互有對價關係」而非無償使用，前訴訟程序
第二審徒以該切結書載明「臨時建物之產權屬於相對人所有」，
斷章取義，逕認聲請人係無償使用借貸系爭房屋，判決理由與主
文已有矛盾。且第二審未斟酌切結書第三點及六十七年省府函示
「政府應興建永久性之建築物，以供營生，另予安置」暨「俟安
置後，一律全部拆除」，聲請人始有遷離之義務，各該記載內容
如經斟酌，聲請人可受較有利之裁判，原確定裁定未予糾正斟酌
，逕認聲請人上訴不合法，予以駁回，適用法規顯有錯誤，判決
理由與主文顯有矛盾，且有發見未經斟酌證據之再審事由等詞為
其論據。
按民事訴訟法第四百九十六條第一項第一款所謂適用法規顯有錯
誤，對本院裁判言，應以該裁判依據第二審所確定之事實而為之
法律上判斷，違背法規或現存判例、解釋或消極不適用法規顯然
影響裁判者而言，並不包括認定事實不當或錯誤之情形在內。又
民事訴訟法第四百九十六條第一項第十三款所謂當事人發見未經
斟酌之證物或得使用該證物，係指在前訴訟程序不知有該證物，
現始知之，或雖知有此而不能使用，現始得使用者而言，若在前
訴訟程序曾提出主張並經斟酌不採者，自不許再執為再審之理由
。查前訴訟程序第二審本於取捨證據、認定事實及解釋契約之職
權行使而論斷：依聲請人簽具之系爭切結書所載內容，可知於簽
立切結書時，系爭房屋所有權已屬相對人所有，切結書所載之工
程成本費並非聲請人使用或購買系爭房屋之對價，系爭房屋為使
用借貸關係。並維持第一審以聲請人借貸目的已使用完畢，相對
人依民法第四百七十條規定終止使用借貸契約，請求聲請人遷還
系爭房屋，洵屬正當，以及聲請人抗辯切結書第三點記載「政府
如興建完成永久性之建築物可供營生另予安置時本人願任憑拆除
或封閉，並自行遷離」為不足採之理由，駁回聲請人上訴。嗣原
確定裁定以聲請人對第二審判決提起上訴，雖以該判決違背法令
為由，惟核其上訴理由狀所載內容，係就原審取捨證據、認定事
實之職權行使，指摘為不當，而就原審所為論斷，泛言未論斷或
論斷矛盾、違法，而未表明該判決所違背之法令及其具體內容暨
依訴訟資料合於該違背法令之具體事實，並具體敘述為從事法之
續造、確保裁判之一致性或其他所涉及之法律見解具有原則上重
要性之理由，難認其已合法表明上訴理由，遂認聲請人上訴為不
合法，予以駁回。經核原確定裁定並無適用法規顯有錯誤或判決
理由與主文顯有矛盾之情形。聲請人上開所指各節，依民事訴訟
法第四百九十六條第一項第十三款規定聲請部分，核與該款所稱
「當事人發見未經斟酌之證物或得使用該證物」要件不符，依上
說明，自非合法；至其餘依同條項第一、二款規定聲請再審部分
，求予廢棄原確定裁定，不能認為有理由。
據上論結，本件聲請為一部不合法，一部無理由。依民事訴訟法
第五百零七條、第五百零二條第一項、第九十五條、第七十八條
，裁定如主文。
中    華    民    國  九十九  年    五    月   十九   日
                      最高法院民事第五庭
                          審判長法官  朱  建  男
                                法官  顏  南  全
                                法官  林  大  洋
                                法官  沈  方  維
                                法官  張  宗  權
本件正本證明與原本無異
                                      書  記  官
中    華    民    國  九十九  年    六    月    一    日
                                                      Ｅ

司法院資訊處製作；財團法人民間司法改革基金會備份。
